臺灣桃園地方法院刑事判決　　　　　　　 94年度訴字第600號
公　訴　人　臺灣桃園地方法院檢察署檢察官
被　　　告　乙○○
指定辯護人　本院公設辯護人甲○○
上列被告因毒品危害防制條例案件，經檢察官提起公訴（九十三
年度偵字第一六四六一號），本院判決如下：
    主  文
乙○○無罪。
    理  由
一、公訴意旨略以：被告乙○○明知愷他命係毒品危害防制條例
    第二條第二項第三款所規定之第三級毒品，禁止非法販賣，
    竟與丙○○（本院另行審結）共同基於意圖販賣而持有之犯
    意聯絡，於民國九十三年間某日，以新臺幣（下同）一萬元
    之代價，購入第三級毒品愷他命三包（共淨重九十點五九公
    克）後持有之。嗣於九十三年十月（起訴書誤載為九月）十
    六日上午十一時三十分許，為警在桃園縣桃園市○○街一九
    九巷六號十樓查獲，並扣得第三級毒品愷他命三包（共淨重
    九十點五九公克）、分裝袋一百九十五個、電子磅秤一台、
    自製藥鏟二支。因認被告乙○○涉犯毒品危害防制條例第五
    條第三項之意圖販賣而持有第三級毒品罪嫌。
二、按犯罪事實應依證據認定之，無證據不得認定犯罪事實，又
    不能證明被告犯罪或其行為不罰者，應諭知無罪之判決，刑
    事訴訟法第一百五十四條第二項、第三百零一條第一項分別
    定有明文。次按認定不利被告之事實，須依積極證據，苟積
    極證據不足為不利於被告事實之認定時，自應為有利於被告
    認定，更不必有何有利之證據；又刑事訴訟上證明之資料，
    無論其為直接或間接證據，均須達於通常一般人均不致有所
    懷疑，而得確信其為真實之程度，始得據為有罪之認定，若
    其關於被告是否犯罪之證明未能達此程度，而有合理性懷疑
    之存在，致使無法形成有罪之確信，根據「罪證有疑，利於
    被告」之證據法則，即不得遽為不利被告之認定（最高法院
    三十年上字第八一六號及最高法院七十六年臺上字第四九八
    六號判例可資參照）。
三、公訴人認被告涉有上開罪嫌，無非係以同案被告丙○○之供
    述及當場查獲之第三級毒品愷他命、電子磅秤、分裝袋、自
    製藥鏟為其論據。惟訊據被告乙○○堅決否認有何意圖販賣
    而持有第三級毒品之犯行，辯稱：扣案愷他命等物均非伊所
    持有，丙○○告知係其姊姊吳佳陵所寄放，要求伊不能動，
    伊不知道扣案物品為毒品等語。指定辯護人則為被告辯護指
    ：本件扣案毒品等物係警方執行附帶扣押而來，但未依刑事
    訴訟法第一百三十七條第二項準用第一百三十一條第三項之
    規定，於執行後三日內報告該管檢察署檢察官及法院，所查
    扣物品並無證據能力等語。經查：
  (一)實施搜索或扣押時，發現另案應扣押之物，亦得扣押之，分
    別送交該管法院或檢察官，刑事訴訟法第一百五十二條定有
    明文。本件警方所持往桃園縣桃園市○○街一九九巷六號十
    樓被告與丙○○之租屋處執行搜索之搜索票，固記載本案應
    扣押之物為：槍械彈藥及改造槍械工具、犯罪使用工具等不
    法之物（見本件偵查卷第十五頁），然因警方於搜索此部分
    不法事證時，發現另案應扣押之第三級毒品愷他命、分裝袋
    、電子秤、自製藥鏟等物，此據證人即本件查獲警員張永青
    於本院審理時證稱：進入本件查獲現場後，立刻向被告出示
    搜索票並開始執行搜索，先從房間裡面開始搜索，再搜索到
    陽台，約搜索二十分鐘，才於陽台廚具與牆壁之縫隙間，搜
    到本件毒品、分裝袋、電子磅秤等物，但因本案是扣到毒品
    不是扣到槍械，所以在筆錄上有記載執行附帶扣押等語甚詳
    （見本院九十四年九月二十二日審判筆錄第四、七、八頁）
    ，依上開規定，本件扣案物品雖非搜索票記載之應扣押之物
    ，然既為搜索過程中所發現之另案應扣押之物，警方依法予
    以附帶扣押，所扣得之物品，自具有證據能力無疑。又本件
    扣押之毒品等物與搜索票所記載之槍砲案件相關事證，顯非
    同一案件應扣押之物，即非屬刑事訴訟法第一百三十七條所
    規定本案應扣押之物但為搜索票未記載之情形，指定辯護人
    以該條文之規定，率指本件扣押程序違法，扣案物品無證據
    能力云云，尚有誤會。
  (二)本件扣案之第三級毒品愷他命等物係同案被告丙○○所購買
    持有一節，迭據丙○○於偵審中供承甚詳（見本件偵查卷第
    四十九頁及本院九十四年九月二十二日、同年十月二十七日
    審判筆錄），丙○○並於本院審理時證稱：伊向被告佯稱扣
    案物品係伊之姊姊吳佳陵所寄放，並要求被告不可動那些東
    西等語（見本院九十四年九月二十二日審判筆錄第十三頁）
    ，此與被告自警詢、偵查至本院審理中所執前後一致之辯詞
    互核相符，足見本件扣案第三級毒品確非被告所持有。
  (三)公訴人以：同案被告丙○○供稱曾告知被告本件扣案物品係
    愷他命，被告辯稱其不知扣案物品係愷他命並非可採，且被
    告自承因丙○○並無任何工作，其與丙○○之生活費用及房
    屋租金均由其負擔等語，若非被告提供經濟支援，丙○○何
    來經費可購買本件扣案毒品？又丙○○之右手上臂業經截肢
    ，以丙○○一人之力，勢必無法將愷他命分裝於扣案之小分
    裝袋內，被告顯屬協助丙○○分裝之唯一人選等情，認定被
    告有與丙○○共同意圖販賣而持有第三級毒品愷他命之罪嫌
    。惟查：本件扣案之分裝袋尺寸高五公分、寬三公分，丙○
    ○可以其左手拿分裝袋，並以嘴咬著打開分裝袋夾鏈部分，
    再將分裝袋放在檯面，以截肢之右手將袋口向側邊壓開，業
    經證人丙○○當庭示範，由本院勘驗屬實，丙○○並證稱：
    袋口打開後，伊用左手持藥鏟將毒品放入，並順勢將分裝袋
    整個拿起來，毒品就進入袋內等語（見本院九十四年九月二
    十二日第十六、十七頁審判筆錄），足見丙○○可以一人完
    成分裝毒品之工作，並無他人協助之必要；又被告雖自承其
    一人負擔其與丙○○之生活支出，惟既無證據證明丙○○係
    以被告所交付之金錢購買本件扣案毒品，更乏證據證明被告
    明知丙○○將其所交付之生活費用以購買本件扣案毒品，公
    訴人僅憑被告負擔丙○○之生活費用，逕以臆測之詞，推認
    被告有出資購買本件扣案毒品之行為，尚有未洽；另丙○○
    於本院審理時固證稱：伊好像有告知乙○○袋子裡有愷他命
    等語（見本院九十四年九月二十二日審判筆錄第十三頁），
    惟此顯係其事後推測之詞，是否實情尚有可疑，自不得據為
    不利被告之認定，況所謂「持有」，係指以實力支配、管領
    之意，本件扣案愷他命等物既為丙○○所購買，丙○○又告
    誡被告不可亂動該等物品，已如前述，復查無其他積極證據
    證明被告有支配、管領扣案物品之事實，縱認被告單純知悉
    丙○○持有愷他命，仍與意圖販賣而持有第三級毒品罪之要
    件不相符合。綜上所述，公訴人所舉事證尚不足使本院確信
    被告有意圖販賣而持有第三級毒品之犯行，依前開說明，本
    院自應諭知被告無罪之判決。
據上論斷，依刑事訴訟法第三百零一條第一項，判決如主文。
本案經檢察官徐則賢到庭執行職務。
中　　華　　民　　國　　94　　年　　12　　月　　8 　　日
                  刑事第八庭    審判長法　官　曾 家 貽
                                      法  官  吳 為 平
                                      法  官  袁 雪 華
上正本證明與原本無異。
如不服本判決，應於判決送達後10日內向本院提出上訴狀（應附
繕本），上訴於臺灣高等法院。
                                      書記官  邱仲騏
中　　華　　民　　國　　94　　年　　12　　月　　8 　　日
